臺灣嘉義地方法院刑事判決　　　　　　　 96年度訴字第968號
公　訴　人　臺灣嘉義地方法院檢察署檢察官
被　　　告　甲○○
選任辯護人　涂國慶律師（財團法人法律扶助基金會扶助律師）
上列被告因違反毒品危害防制條例案件，經檢察官提起公訴（九
十六年度偵字第七五七０號），本院判決如下：
    主  文
甲○○販賣第一級毒品，累犯，處有期徒刑拾伍年陸月。如附表
編號一所示因販賣第一級毒品所得新臺幣玖佰元，均沒收之，如
全部或一部不能沒收時，均以其財產抵償之。扣案如附表編號二
所示之毒品，沒收銷燬之。
    事  實
一、甲○○前因竊盜及詐欺案件，經本院以九十五年度易字第二
    五五號及九十六年度嘉簡字第三０三號分別判處有期徒刑十
    月及有期徒刑六月確定，後經本院依中華民國九十六年罪犯
    減刑條例分別裁定減為有期徒刑五月及有期徒刑三月，並定
    其應執行為有期徒刑七月確定，甫於民國九十六年七月十五
    日縮短刑期執行完畢。猶不知悔改，其於九十六年九月二十
    七日下午三時許，在嘉義市○區○○路與興業西路口，以新
    臺幣（下同）一萬元之代價向真實姓名、年籍不詳綽號「阿
    福」之男子購得十八包海洛因。未久其友人張明達於同日下
    午三時許，在嘉義市○○○路輔仁中學前，以公用電話撥打
    甲○○所持用之門號0000000000號行動電話（甲○○之友人
    賴建男所借用）向甲○○洽購一千元海洛因，甲○○竟基於
    販賣第一級毒品海洛因以營利之犯意予以應允，雙方乃約定
    在嘉義市○區○○路四段與興安街口進行交易。張明遠即騎
    乘車牌號碼G87 -825號重型機車附載其友人劉耿堭前往約定
    地點。同日下午三時二十分許，甲○○亦依約騎乘車牌號碼
    2HE -281號重型機車抵達上開約定地點，甲○○遂將一小包
    海洛因（淨重0.09公克）交付予張明遠，而張明遠因僅有現
    金九百元而刻意將九百元（五百元紙鈔一張、一百元紙鈔四
    張）捲起後再交付至甲○○手中。適有巡邏警員行經該處而
    上前盤查，當場由甲○○手中及身上扣得上開現金九百元及
    上開行動電話，並扣得張明遠上開所購得、因驚慌而丟置在
    地上海洛因一小包、甲○○所有、因驚慌而丟置在地上之海
    洛因十七包（合計淨重1.2公克），始查獲上情。
二、案經嘉義市警察局第二分局報請臺灣嘉義地方法院檢察署檢
    察官偵查起訴。
    理  由
一、按被告以外之人於審判外之陳述，雖不符刑事訴訟法第一百
    五十九條之一至第一百五十九條之四之規定，而經當事人於
    審判程序同意作為證據，法院審酌該言詞陳述或書面陳述作
    成時之情況，認為適當者，亦得為證據。當事人、代理人或
    辯護人於法院調查證據時，知有第一百五十九條第一項不得
    為證據之情形，而未於言詞辯論終結前聲明異議者，視為有
    前項之同意，此觀刑事訴訟法第一百五十九條之五規定甚明
    。本件被告及辯護人於言詞辯論終結前，對於證人張明遠警
    詢時及偵查中之證詞、證人劉耿警詢時之證詞、法務部調
    查局九十六年十月二十二日調科壹字第 09623073340號鑑定
    書及九十六年十月二十七日調科壹字第 09623074650號鑑定
    書、嘉義市警察局第二分局扣押筆錄、扣押物品目錄表等證
    據方法之證據能力，均未聲明異議。本院審酌上開言詞陳述
    及書面陳述作成時之情況，認無顯不適當之情形，且被告就
    被訴罪嫌坦承主要犯行，故採納上開證據方法，尚無礙於被
    告與辯護人於程序上之彈劾詰問權利，而認上開證據資料合
    於刑事訴訟法第一百五十九條之四、之五等規定，因而均具
    證據能力，合先敘明。
二、訊據被告甲○○對伊於上開時、地基於販賣第一級毒品之犯
    意，交付海洛因一小包予證人劉明遠之事實固坦承不諱，然
    辯稱：警察所扣押之現金九百元並非在其手中扣得，應非販
    賣毒品既遂云云。惟查：
  （一）被告基於販賣第一級毒品之犯意於上開時、地交付海洛
        因一小包予證人劉明遠等情，業據被告於本院審理時坦
        承不諱（見本院卷第32頁、第95頁、第96頁），亦與證
        人劉明遠警詢時及偵查中之證述情詞及證人劉耿警詢
        時之證詞互核相符，復有嘉義市警察局第二分局扣押筆
        錄、扣押物品目錄表各乙份及扣案物品照片八幀在卷可
        佐。而為警於上開時、地當場所查扣證人張明遠所購得
        、因驚慌而丟置在地上之疑似海洛因毒品一小包，以及
        被告所有、因驚慌而丟置在地上之疑似海洛因毒品十七
        包，經送請法務部調查局鑑定，均含有第一級毒品海洛
        因成分，該十七包海洛因合計淨重 1.2公克，該一小包
        海洛因淨重0.09公克等情，則有法務部調查局九十六年
        十月二十二日調科壹字第 09623073340號鑑定書及九十
        六年十月二十七日調科壹字第 09623074650號鑑定書各
        乙份在卷可稽，均足徵被告之上開供詞確與事實相符，
        應堪採信。
  （二）被告固辯稱：警察所扣押之現金九百元並非在其手中扣
        得，應屬販賣毒品未遂云云。然按刑事上販賣罪之完成
        ，與民事上買賣契約之成立，二者之概念尚有不同。在
        民事上，買賣雙方就買賣標的物與價金等買賣要件之意
        思表示一致，其買賣契約固已成立。然刑事上之販賣行
        為，則須以營利為目的，將標的物販入或賣出，有一於
        此，其犯罪行為始為完成，苟行為人尚未將標的物販入
        或賣出，即難謂其販賣行為已屬完成。而所謂賣出，自
        應以標的物已否交付為斷，苟標的物已交付，縱買賣價
        金尚未給付，仍應論以販賣既遂罪；反之，如標的物尚
        未交付，縱行為人已收受價金，仍難謂其販賣行為已屬
        完成（最高法院八十八年度臺上字第三七六０號判決參
        照）。本件被告於上開時、地業已將海洛因一小包交付
        予證人劉明遠，而因警方上前盤查，證人劉明遠始將該
        一小包海洛因毒品丟置在地上等情，業據被告迭於警詢
        時及本院審理時均供承明確，亦與證人劉明遠於警詢時
        證述情節相符，堪認於警方上前盤查時被告業已完成海
        洛因毒品之交付行為無訛，揆諸上開說明，被告販賣海
        洛因之行為自屬完成。況觀諸證人張明遠於警詢時證稱
        ：「（問：警方於九十六年九月二十七日下午十五時十
        分許，在嘉義市○區○○路四段與興安街口執行便衣巡
        邏峙，發現由你騎乘重機車G87 -825號，後載劉耿，
        在查獲地點張望，警方發現疑似從事嘉品交易，並在現
        場觀察及注意，於十五時二十分發現甲○○騎乘重機車
        2HE -281號，與你們（二人）短促會合，發現你拿出現
        金（新臺幣九百元）給甲○○，而林嫌也從手上遞送一
        小包毒品給你，警方立即抓住你與甲○○的手，從甲○
        ○的手上抓到現金九百元，你掙脫警方後將手上一小包
        毒品丟在地上，上記警方查獲情形是否實在？）有實在
        。（問：你在警方查獲現場時，你將毒品丟在地上被警
        方當場查扣之毒品一小包（夾鍊袋0.37公克）是否甲○
        ○剛賣給你的毒品（海洛因）？是我剛向甲○○購買到
        的毒品。（問：警方查扣現金（新臺幣九百元）是否你
        向甲○○買毒品的錢？）警方查扣現金（新臺幣九百元
        ）是我向甲○○買毒品的錢。）‧‧‧（問：你在電話
        中以新臺幣一千元向甲○○買毒品，為何警方當場查扣
        時，只有新臺幣九百元？）因我錢不夠，只剩九百元，
        交易時我故意將錢捲成一捲，交給甲○○，我沒向甲○
        ○說錢只有九百元。」（見警卷第12頁、第13頁）等語
        ，核與證人劉耿於警詢時證述情詞（見警卷第21頁）
        一致，並無瑕疵可指；且證人張明遠就其當時因身上僅
        剩九百元現金不足其與被告之約定價格一千元而故意將
        紙鈔捲起後再交付予被告等交付現金之細節更證述綦詳
        ，亦與警方所扣得之現金為一張五百元紙鈔及四張一百
        元紙鈔等情相符，此有上開扣案物照片（見警卷第35頁
        、第36頁）在卷可佐，益見證人劉明遠上開證詞並非子
        虛，應係可採。堪認警方於上開時、地所查扣之現金九
        百元係在被告手中所扣得無誤，是被告辯稱：該九百元
        紙鈔並非在其手中扣得云云，顯與客觀事實相悖，並不
        足採，其販賣海洛因毒品之行為業已完成，至為明灼，
        要無疑義。
  （三）而海洛因毒品為政府嚴予查緝之違禁物，販賣者刑責甚
        重，苟無利可圖，衡情應無甘冒被查緝之危險而無端交
        付他人之理，且被告於警詢時及本院審理時均供承：伊
        於案發當日下午以一萬元之代價向真實姓名、年籍不詳
        綽號「阿福」之男子購得十八包海洛因後，因證人劉明
        遠撥打其行動電話向其洽購海洛因一千元，伊始至上開
        約定地點交付一小包甫購得之海洛因予證人劉明遠（見
        警卷第8頁、第9頁；本院卷第96頁、第98頁）等語明確
        是由被告販入及賣出海洛因毒品之價格及數量對照以觀
        ，堪認被告上開販賣海洛因之行為，確有從中牟取差額
        利潤之意圖甚明，是其係基於販賣第一級毒品之犯意而
        交付上開海洛因一小包予證人劉明遠，至堪認定。故本
        件事證明確，被告上開犯行至堪認定，應依法論科。
三、按海洛因係毒品危害防制條例所定之第一級毒品。故核被告
    所為，係犯毒品危害防制條例第四條第一項之販賣第一級毒
    品罪。其販賣第一級毒品前、後持有第一級毒品之低度行為
    ，應為販賣第一級毒品之高度行為所吸收，不另論罪。又被
    告前因竊盜及詐欺案件，經本院以九十五年度易字第二五五
    號及九十六年度嘉簡字第三０三號分別判處有期徒刑十月及
    有期徒刑六月確定，後經本院依中華民國九十六年罪犯減刑
    條例分別裁定減為有期徒刑五月及有期徒刑三月，並定其應
    執行為有期徒刑七月確定，甫於九十六年七月十五日縮短刑
    期執行完畢等情，有其臺灣高等法院被告前案紀錄表乙份附
    卷可按，其係受有期徒刑之執行完畢後，五年以內「故意」
    再犯本件有期徒刑以上之罪，應依刑法第四十七條第一項規
    定，論以累犯，除其法定刑死刑、無期徒刑部分以外，並加
    重其刑。另查被告本件所販賣海洛因之數量僅為一小包，淨
    重僅0.09公克，販賣所得金額亦僅得九百元，其數量尚非甚
    鉅，獲利並非豐厚，其惡性及犯罪情節實與大量走私進口或
    長期販賣毒品之大盤販毒者有別，且被告犯罪後於本院審判
    時坦然供承其販賣海洛因毒品犯行，表示其悔悟之心，犯後
    態度堪稱良好；而販賣第一級毒品，其法定刑原係死刑或無
    期徒刑，對照被告上開犯罪情節，非無情輕法重之情，故就
    被告上開所犯之罪，倘處以法定最輕本刑，猶嫌過重，審酌
    被告犯罪之情狀，尚非無可憫恕，爰依刑法第五十九條均予
    以酌減其刑，關於法定刑為死刑、無期徒刑以外之部分，並
    先加後減之。爰審酌被告國中畢業之智識程度、前有肅清煙
    毒條例、違反毒品危害防制條例、竊盜、詐欺前科之素行，
    ，其忽視於毒品對於健康之戕害及國家杜絕毒品犯罪之禁令
    ，於出監後販賣毒品予他人施用，助長毒害擴散，行為甚為
    可議，然審酌其販賣毒品之次數僅有一次，販賣之數量及所
    獲得之金額均非甚鉅，以及其犯罪後能坦承犯行，犯後態度
    良好等一切情狀，量處如主文所示之刑，以資懲儆。
四、扣案如附表編號一所示之現金九百元，為被告因本件犯罪所
    得之財物，應依同條例第十九條第一項規定宣告沒收之，如
    全部或一部不能沒收時，以其財產抵償之。而扣案如附表編
    號二所示之第一級毒品海洛因，則係經查獲之毒品，應依毒
    品危害防制條例第十八條第一項前段規定宣告沒收銷燬之。
    至扣案之門號0000000000號行動電話一支（含電池及 SIM卡
    ）固為被告所持用，然並非被告所有，業據被告供述明確；
    而上開海洛因外包裝袋十七個，則無積極證據足資證明，係
    供本件販賣海洛因毒品犯罪所用之物，或係供本件犯罪預備
    所用之物，均不為沒收之諭知，附此敘明。
據上論斷，依刑事訴訟法第二百九十九條第一項前段，毒品危害
防制條例第四條第一項、第十八條第一項前段、第十九條第一項
，刑法第十一條前段、第四十七條第一項、第五十九條，判決如
主文。
本案經檢察官陳則銘到庭執行職務。
中　　華　　民　　國　　96　　年　　12　　月　　31　　日
                  刑事第一庭   審判長 法　官  許進國
                                      法  官  黃琴媛
                                      法  官  曾宏揚
上列正本證明與原本無異。
如不服本判決，應於判決送達後十日內向本院提出上訴狀，上訴
書狀依法應敘述具體理由，如未敘述具體理由者，應於上訴期間
屆滿後二十日內補提理由書於本院（均應附繕本）。告訴人或被
害人如對於本判決不服者，應具備理由請求檢察官上訴，其上訴
期間之計算係以檢察官收受判決正本之日期為準。
中　　華　　民　　國　　96　　年　　12　　月　　31　　日
                                      書記官  陳慶昀
附錄論罪科刑法條：
毒品危害防制條例第4條第1項
製造、運輸、販賣第一級毒品者，處死刑或無期徒刑；處無期徒
刑者，得併科新臺幣 1 千萬元以下罰金。
附表：
┌──┬──────┬────┬───────────────┐
│編號│物        品│數  量  │備                         註 │
├──┼──────┼────┼───────────────┤
│一  │現金紙鈔    │玖佰元  │新臺幣五百元紙鈔一張、一百元紙│
│    │            │        │鈔四張。                      │
├──┼──────┼────┼───────────────┤
│二  │海洛因毒品  │淨重壹點│被告所有之十七包海洛因（不含外│
│    │            │貳公克  │包裝袋）。                    │
└──┴──────┴────┴───────────────┘
